【裁判字號】    97,上易,227
【裁判日期】    970507
【裁判案由】    違反著作權法
【裁判全文】
臺灣高等法院臺南分院刑事判決    97年度上易字第227號
上  訴  人  臺灣臺南地方法院檢察署檢察官
上  訴  人
即  被  告  傑紳有限公司
上訴人即被  乙○○
告兼代表人
上  訴  人
即  被  告  甲○○
上三人共同  江信賢  律師
選任辯護人  熊家興  律師
            曾靖雯  律師
上列上訴人因被告違反著作權法案件，不服臺灣臺南地方法院96
年度訴字第217號中華民國97年2月29日第一審判決（起訴案號：
臺灣臺南地方法院檢察署95年度偵字第8878號、96年度偵字第22
50號），提起上訴，本院判決如下：
    主      文
原判決撤銷。
乙○○、甲○○共同連續意圖銷售而擅自以重製之方法侵害他人
之著作財產權，各處有期徒刑拾月，均減為有期徒刑伍月，如易
科罰金，均以銀元佰元(即新臺幣玖佰元)折算壹日。
傑紳有限公司法人之代表人，因執行業務意圖銷售而擅自以重製
之方法侵害他人之著作財產權，對傑紳有限公司法人科罰金新臺
幣貳拾肆萬元，減為罰金新臺幣拾貳萬元。
    事      實
一、乙○○係傑紳有限公司（下稱傑紳公司）之負責人，甲○○
    則係傑紳公司之主任，其二人明知MS Windows XP、MSOffic
    e 2003（含Access、Word、Excel、Publisher、Powerpoint
    、Outlook2003、InfoPath、Frontpage）等電腦程式（下稱
    系爭軟體）係美商微軟公司（下稱微軟公司）享有著作權之
    著作物，竟共同意圖銷售，並共同基於侵害他人著作財產權
    之概括犯意聯絡，自民國（下同）95年間某日起，先後多次
    在傑紳公司位於臺南縣永康市○○路988之1號之營業處所，
    將系爭軟體存入店內及客戶之電腦主機，意圖銷售，擅自重
    製他人享有著作權之電腦程式著作物，侵害著作權人之著作
    財產權。嗣微軟公司委託市場調查人員范慧儀分別於95年2
    月6日及95年4月7日，前往傑紳公司訂購電腦主機各一台，
    並分別於95年2月7日及95年4月13日前往取貨，發現安裝如
    【附表一】所示系爭軟體之電腦主機各一台，95年4月26日
    乃由臺灣臺南地方法院檢察署檢察官指揮法務部調查局臺南
    市調查站調查員，持臺灣臺南地方法院核發之搜索票，前往
    臺南縣永康市○○路988之1號進行搜索，查獲安裝系爭軟體
    之電腦主機共16台如【附表二】所示。
二、案經微軟公司訴由法務部調查局臺南市調查站移送臺灣臺南
    地方法院檢察署檢察官偵查起訴。
    理      由
壹、程序方面：
一、按「被告以外之人於審判外之言詞或書面陳述，除法律有規
    定者外，不得作為證據。」；又「被告以外之人於審判外之
    陳述，雖不符前四條之規定，而經當事人於審判程序同意作
    為證據，法院審酌該言詞陳述或書面陳述作成時之情況，認
    為適當者，亦得為證據。」、「當事人、代理人或辯護人於
    法院調查證據時，知有第159條第1項不得為證據之情形，而
    未於言詞辯論終結前聲明異議者，視為有前項之同意。」，
    刑事訴訟法第159條第1項、第159條之5第1、2項分別定有明
    文。本件微軟公司之微軟公司隨機版之產品識別說明書雖為
    被告以外之人審判外之陳述，惟被告等及其辯護人未於言詞
    辯論終結前聲明異議，且該說明書復與臺灣板橋地方法院91
    年度易字第1454號、臺灣臺中地方法院92年度訴字第1202號
    勘驗結果相符，依法自得為證據。
二、次按被告以外之人於偵查中向檢察官所為之陳述，除顯有不
    可信之情況者外，得為證據，刑事訴訟法第159條之1第2項
    定有明文：證人范曉慧於95年10月23日在檢察官面前之訊問
    筆錄部分，於訊問之前，其等皆經檢察官命為具結，擔保其
    等供述內容真實性，整個訊問過程，被告及辯護人並無主張
    有何脅迫或其他有何不可信之情況，因而證人范曉慧上開偵
    查筆錄，乃出於供述者之真意而記載，並無顯不可信之情況
    ，自得作為證據。
貳、實體方面：
一、訊據上訴人即被告乙○○矢口否認上揭犯行，辯稱自己為傑
    紳公司負責人，對於扣案電腦內有相同序號之系爭軟體，並
    不知情；而被告甲○○則不否認逾越微軟公司授權範圍，將
    系爭同一軟體安裝在不同之扣案電腦主機內，惟辯稱伊沒有
    使用盜版光碟，但有使用相同的序號，其行為僅係測試，乃
    屬越權之民事事件，非刑事觸法行為。惟查：
  (一)被告乙○○為傑紳公司負責人，有該公司經濟部基本資料查
    詢表在卷可按，固堪信實，惟傑紳公司總資本額僅新台幣
    500萬元，乃屬小規模之自營電腦公司，被告乙○○對於公
    司業務，應非無從了解；遑論其於調查局供稱自己係傑紳公
    司負責人兼電腦工程師，負責電腦組裝及販售等業務（見調
    查卷第1頁），對其公司出售電腦內附軟體之安裝，當無不
    知之理。被告乙○○甚且於調查局及檢察官偵查中，對於公
    司電腦安裝軟體之情況，供述綦詳，稱：客戶要求安裝作業
    系統或文書處理軟體，均會要求客戶購買公司代銷之合法軟
    體，並代為安裝，且對於扣案電腦內附軟體序號前三組號碼
    相同，表示係經公司以ACTION PACK之授權軟體予以重新安
    裝（調查卷第2、5頁），公司電腦內軟體序號相同係因圖測
    試及安裝方便，使用同一序號之結果（見95年度偵字第8878
    號卷第10、59頁）等語，足證被告乙○○對扣案電腦以同一
    序號安裝系爭軟體，並非不知情，前揭所辯，自非可採。又
    被告乙○○、甲○○二人既皆悉扣案電腦以同一系爭軟體重
    複安裝於主機內，系爭軟體縱非由被告乙○○安裝，亦足堪
    認定其與被告甲○○有犯意之聯絡與行為之分擔。
  (二)被告甲○○坦承未經微軟公司授權，使用同一軟體金鑰將同
    一系爭軟體重複安裝於扣案16台電腦主機，核與附表二所示
    扣案16台電腦主機（編號C1、C2、C3、C4、C5、C6、C7、C8
    、C13、C14、C15、C16、C17、C18、C19、ServerD1）內之
    MS WIND0WS XP及XP-PRO版、MS 0FFICE 2003版、2003PRO版
    （WORD、EXCEL、ACCESS、POWERPOINT、OUTLOOK、PUBLISHE
    R、INFOPATH、FRONTPAGE）等系爭軟體之序號，均呈現相同
    之前三組號碼（00000-000-0000 000、00000-000-0000000
    、00000-000-0000000）之現象相符；且查微軟公司享有著
    作權之系爭軟體，於出售時附具系爭軟體之使用授權書，授
    權使用者於一台個人電腦安裝並使用一份軟體拷貝，有卷附
    MICROSOFT軟體使用者授權合約（見95年度偵字第8878號第
    51頁）可稽，足認系爭軟體使用者，無權將同一軟體安裝於
    不同電腦主機；另系爭軟體真品證明書上編列一獨立之產品
    識別碼，以供安裝系爭軟體時輸入，且使用者於輸入系爭軟
    體金鑰（PRODUCT KEY）後，產品識別密碼模組將會產生一
    組產品序號，若以同一軟體光碟及同一組產品金鑰於不同電
    腦安裝軟體，則不同電腦內軟體之序號前三組號碼必然相同
    ，亦有卷附微軟公司隨機版之產品識別說明書，以及臺灣板
    橋地方法院91年度易字第1454號、臺灣臺中地方法院92年度
    訴字第1202號勘驗筆錄可資為憑（見原審卷第43至58頁），
    是扣案電腦主機內系爭軟體呈現前三組號碼相同之序號，係
    因被告乙○○、甲○○將同一系爭軟體安裝在不同之多數電
    腦主機內所致，足以認定，被告甲○○前揭自白，自堪信實
    。
  (三)又證人范曉慧前往傑紳公司購買電腦二次，電腦內均有未授
    權的軟體等情，亦據證人范曉慧於95年10月23日檢察官偵查
    中具結證稱「95年2月7日銷貨單是伊去訂購的，與伊接洽的
    是在庭的甲○○，當時伊未採購ＸＰ係統等軟體，在現場我
    請他（即甲○○）開機讓我看，在現場就有看到ＸＰ等軟體
    ，95年4月13日伊也有再去該公司一次 (按范曉慧係於95年4
    月7日前往訂購)，當時也是甲○○負責銷貨，第二次購買電
    腦也有未授權的軟體」等情甚詳在卷足稽，足證本件被告乙
    ○○、甲○○將係爭軟體存入店內及客戶之電腦主機，擅自
    重製他人享有著作財產權之電腦程式著作物，侵害著作權人
    之著作財產權，因此被告乙○○、甲○○等二人既有犯意聯
    絡共同在營業處所為其客戶重製侵害著作權之物，又被告乙
    ○○又為傑紳公司之負責人，並由被告甲○○負責銷貨，是
    被告乙○○、甲○○二人上開行為，顯係意圖銷售而擅自以
    重製之方法侵害他人之著作財產權。
  (四)綜上所述，被告乙○○、甲○○二人有共同意圖銷售而擅自
    以重製之方法侵害他人之著作財產權之犯行，已甚為明確，
    其等所辯純係飾卸之詞，不足採信，被告乙○○、甲○○等
    二人罪證確，犯行堪以認定。
二、行為後法律有變更者，適用行為時之法律；但行為後之法律
    有利於行為人者，適用最有利於行為人之法律，刑法第2條
    第1項定有明文。被告等行為後，修正刑法於95年7月1日施
    行，則：
  (一)刑法第二十八條原規定：「二人以上共同『實施』犯罪之行
    為者，皆為共同正犯。」新法修正為：「二人以上共同『實
    行』犯罪之行為者，皆為共同正犯。」將舊法之「實施」修
    正為「實行」。原「實施」之概念，包含陰謀、預備、著手
    及實行等階段之行為，修正後僅共同實行犯罪行為始成立共
    同正犯。是新法共同正犯之範圍已有限縮，排除陰謀犯、預
    備犯之共同正犯。新舊法就共同正犯之範圍既因此而有變動
    ，自屬犯罪後法律有變更，而非僅屬純文字修正，應有新舊
    法比較適用之問題，經比較結果，以新法對被告為有利，是
    此部分應適用新修正之刑法第二十八條。
  (二)依被告行為時刑法第41條第1項前段：「犯最重本刑為5年以
    下有期徒刑以下之刑之罪，而受6個月以下有期徒刑或拘役
    之宣告，因身體、教育、職業、家庭之關係或其他正當事由
    ，執行顯有困難者，得以1元以上3元以下折算1日，易科罰
    金」，及修正前罰金罰鍰提高標準條例第2條前段（現已刪
    除），易科罰金應就其原定數額提高為1百倍折算1日等規定
    ，本件被告行為時之易科罰金折算標準，最高應以銀元300
    元即新臺幣900元折算1日。惟95年7月1日修正公布施行之刑
    法第41條第1項前段則規定：「犯最重本刑為5年以下有期徒
    刑以下之刑之罪，而受6個月以下有期徒刑或拘役之宣告者
    ，得以新臺幣1,000元、2,000元或3,000元折算1日，易科罰
    金」，比較修正前後之易科罰金折算標準，自以修正前刑法
    第41條之規定較有利於被告。
  (三)連續數行為而犯同一之罪名，均在新法施行前者，新法施行
    後，應依新法第2條第1項之規定，適用最有利於行為人之法
    律（參最高法院95第8次刑事庭會議決議），則新法施行前
    之連續犯論以一罪，與新法施行後，數犯罪行為應分論併罰
    相較，自以適用舊刑法第56條連續犯之規定，較有利於行為
    人。
三、按重製係指以印刷、複印、錄音、錄影、攝影、筆錄或其他
    方法直接、間接、永久或暫時之重複製作。著作權法第3條
    第1項第5款定有明文。被告乙○○為傑紳公司負責人，推由
    被告甲○○逾越授權範圍，將同一套系爭軟體，以其他方法
    ，直接或間接將系爭軟體重複安裝於扣案電腦主機，顯屬重
    製行為。核被告乙○○、甲○○二人所為，均係犯著作權法
    第91條第2項意圖銷售而擅自以重製之方法侵害他人之著作
    財產權罪，公訴人起訴意旨認被告乙○○、甲○○二人係犯
    著作權法第91條第1項之單純重製罪云云，起訴法條尚有未
    洽，應予變更，爰於不妨害事實同一之範圍內，依刑事訴訟
    法第三百條所規定就起訴之犯罪事實變更檢察官所引應適用
    之法條。被告乙○○、甲○○二人有犯意之聯絡與行為分擔
    ，均為共同正犯。又被告等先後多次重製犯行，時間緊接，
    所犯罪名相同，顯係出於概括之犯意為之，為連續犯，應論
    以一罪，並依修正前連續犯之規定對被告二人均加重其刑。
    又被告乙○○為傑紳公司負責人，被告甲○○則為傑紳公司
    受雇人，業據被告二人供承在卷，渠等因執行業務，而有上
    開犯行，依著作權法第101條第1項之規定，除依各該條規定
    處罰其行為人外，對該法人亦應科以著作權法第91條第2項
    之罰金。
四、原審予以論罪科刑，並對傑紳有限公司法人之代表人，科罰
    金新臺幣拾萬元，減為罰金新臺幣伍萬元。及對被告乙○○
    、甲○○二人各依共同連續擅自以重製之方法侵害他人之著
    作財產權，並各量處有期徒刑肆月，均減為有期徒刑貳月，
    如易科罰金，均以銀元佰元（即新臺幣玖佰元）折算壹日
    等情，固非無見。惟查：(一)本件被告乙○○、甲○○二人
    係犯著作權法第91條第2項之意圖銷售而擅自以重製之方法
    侵害他人之著作財產權罪，惟原審卻認被告二人係犯著作權
    法第91條第1項單純重製罪，即有未洽。(二)又原審判決書
    事實欄及理由欄均引用附表一、附表二，但判決書內卻未有
    附表一、附表二，亦有未洽。被告上訴意旨猶執前詞，否認
    犯罪，雖不足採，惟原判決既有可議，自應由本院將原判決
    撤銷改判。爰審酌傑紳公司係微軟公司系爭軟體之銷售聯盟
    公司，為圖便利安裝軟體之便利，一時失慮，且犯後願意賠
    償微軟公司新臺幣（下同）50萬元，雖因與微軟公司附帶民
    事訴訟求償金額9500萬元差距甚遠，而未能達成和解，但顯
    有悔意之犯後態度，分別對被告乙○○、甲○○二人量處如
    主文第二項所示之刑。又被告乙○○、甲○○等之犯行均發
    生在96年4月24日前，所犯之罪名及其宣告刑，皆符合中華
    民國96年罪犯減刑條例減刑要件，爰均減其宣告刑二分之一
    亦如主文第二項所示，併均諭知易科罰金之折算標準。另被
    告乙○○為傑紳公司負責人，被告甲○○則為傑紳公司受雇
    人，業據被告二人供承在卷，渠等因執行業務，而有上開犯
    行，爰依著作權法第101條第1項之規定，亦科以傑紳公司罰
    金如主文第三項所示，併依中華民國96年罪犯減刑條例亦對
    傑紳公司減其宣告之罰金刑二分之一如主文第三項所示。
據上論結，應依刑事訴訟法第369條第一項前段、第364條、第29
9條第一項前段、第300條，著作權法第91條第2項、第101條第1
項，刑法第2條第1項、刑法第11條前段、第28條、刑法第56條(
修正前)、第41條第1項前段 (修正前)，中華民國96年罪犯減刑
條例第2條第1項第3款、第7條、第9條，廢止前罰金罰鍰提高標
準條例第2條，判決如主文。
本案經檢察官李傳來到庭執行職務。
中    華    民    國    97    年    5     月    7     日
                  刑事第五庭    審判長法  官  楊明章
                                      法  官  戴勝利
                                      法  官  顏基典
以上正本證明與原本無異。
傑紳有限公司法人部分不得上訴。
其餘如不服本判決，應於收受本判決後十日內向本院提出上訴書
狀。其未敘述上訴理由者並得於提起上訴後十日內向本院補提理
由書狀（均須按他造當事人之人數附繕本）「切勿逕送上級法院
」。
                                      書記官  呂嘉文
中    華    民    國    97    年    5     月    8     日
【附錄】本判決論罪科刑法條：
著作權法第91條
擅自以重製之方法侵害他人之著作財產權者，處3年以下有期徒
刑、拘役，或科或併科新臺幣75萬元以下罰金。
意圖銷售或出租而擅自以重製之方法侵害他人之著作財產權者，
處6月以上五年以下有期徒刑，得併科新臺幣20萬元以上2百萬元
以下罰金。
以重製於光碟之方法犯前項之罪者，處6月以上5年以下有期徒刑
，得併科新臺幣50萬元以上5百萬元以下罰金。
著作僅供個人參考或合理使用者，不構成著作權侵害。
著作權法第101條
法人之代表人、法人或自然人之代理人、受雇人或其他從業人員
，因執行業務，犯第91條至第93條、第95條至第96條之1之罪者
，除依各該條規定處罰其行為人外，對該法人或自然人亦科各該
條之罰金。
對前項行為人、法人或自然人之一方告訴或撤回告訴者，其效力
及於他方。
 【附表一】：
 ┌──┬────┬───────┬──┬────────────┐
 │編號│購買日期│軟體名稱      │版本│電腦序號                │
 ├──┼────┼───────┼──┼────────────┤
 │ 一 │95.2.6  │MS Windows XP │XP  │00000-000-0000000-00000 │
 │    │        ├───────┼──┼────────────┤
 │    │        │MS Access     │2003│00000-000-0000000-00000 │
 │    │        ├───────┤    │                        │
 │    │        │MS Word       │    │                        │
 │    │        ├───────┤    │                        │
 │    │        │MS Excel      │    │                        │
 │    │        ├───────┤    │                        │
 │    │        │MS Publisher  │    │                        │
 │    │        ├───────┤    │                        │
 │    │        │MS Powerpoint │    │                        │
 │    │        ├───────┤    │                        │
 │    │        │MS Outlook    │    │                        │
 │    │        ├───────┤    │                        │
 │    │        │MS InfoPath   │    │                        │
 ├──┼────┼───────┼──┼────────────┤
 │ 二 │95.4.7  │MS Windows    │XP  │00000-000-0000000-00000 │
 │    │        ├───────┼──┼────────────┤
 │    │        │MS Access     │2003│00000-000-0000000-00000 │
 │    │        ├───────┤    │                        │
 │    │        │MS Word       │    │                        │
 │    │        ├───────┤    │                        │
 │    │        │MS Excel      │    │                        │
 │    │        ├───────┤    │                        │
 │    │        │MS Powerpoint │    │                        │
 │    │        ├───────┤    │                        │
 │    │        │MS Frontpage  │    │                        │
 │    │        ├───────┤    │                        │
 │    │        │MS Outlook    │    │                        │
 │    │        ├───────┤    │                        │
 │    │        │MS InfoPath   │    │                        │
 │    │        ├───────┤    │                        │
 │    │        │MS Publisher  │    │                        │
 └──┴────┴───────┴──┴────────────┘


司法院資訊處製作；財團法人民間司法改革基金會備份。
